【裁判字號】    99,易,74
【裁判日期】    990420
【裁判案由】    恐嚇
【裁判全文】
臺灣宜蘭地方法院刑事判決                99年度易字第74號
公  訴  人  臺灣宜蘭地方法院檢察署檢察官
被      告  乙○○
選任辯護人  李秋銘律師
            黃金亮律師
上列被告因恐嚇案件，經檢察官提起公訴（98年度偵字第3708號
），嗣被告先就被訴事實為有罪之陳述，經裁定進行簡式審判程
序，本院判決如下：
    主  文
乙○○犯強制罪，累犯，處有期徒刑陸月，如易科罰金，以新臺
幣壹仟元折算壹日。
    事  實
一、乙○○前因違反政府採購法案件，經本院以96年度易字第50
    9號判決判處有期徒刑八月，減為有期徒刑四月，如易科罰
    金，以新臺幣九百元折算一日確定，甫於民國97年8月6日易
    科罰金執行完畢。緣乙○○係由川寶建材股份有限公司推派
    擔任宜蘭縣砂石商業同業公會（以下簡稱宜蘭砂石公會）會
    員代表，且經推選為宜蘭砂石公會之理事，甲○○則係晉城
    建設實業有限公司負責人，亦為宜蘭砂石公會之監事。97年
    11月19日下午3時許，乙○○、甲○○與其餘宜蘭砂石公會
    之理事監事黃聯融、康正吉、林錫欽、許榮德、蔡瑞祥、陳
    俊宏、簡火爐、陳坤、陳虞鎰等人在宜蘭縣三星鄉○○路○
    段300巷20號之宜蘭砂石公會內開會，期間各理監事們因故
    發生爭執而陸續離去，然於當日下午3時45分許，乙○○在
    上址宜蘭砂石公會內，為了阻止甲○○接聽電話，竟基於強
    制之犯意，持一把長槍（未據扣案，無法證明有殺傷力）朝
    甲○○之耳朵擊打，且伸手強行搶下甲○○手中之電話，並
    繼續站在甲○○旁不斷拉槍機，使子彈陸續從長槍跳出約4
    、5顆（未據扣案，無法證明有殺傷力），藉以威嚇甲○○
    ，而以上開強暴、威嚇之方式妨害甲○○行使接聽電話之權
    利，並造成甲○○受有右耳垂裂傷之傷害（傷害部分未據告
    訴），嗣經監事陳虞鎰將甲○○送往宜蘭市○○路○段512號
    李光雄診所醫治縫合18針。
二、案經內政部警政署刑事警察局移送及臺灣宜蘭地方法院檢察
    署檢察官簽分偵辦起訴，嗣被告先就被訴事實為有罪之陳述
    ，經裁定進行簡式審判程序。
    理  由
一、上揭犯罪事實，業據被告乙○○於本院審理時坦承不諱，核
    與證人即被害人甲○○於警詢及檢察官偵訊時指訴「被告持
    槍毆打伊，且搶下伊手中之電話，並在伊身旁拉槍機使子彈
    從長槍內跳出，阻止伊接聽電話」之情節；證人即宜蘭砂石
    公會之理監事陳俊宏、簡火爐、陳坤於檢察官偵訊時證述「
    宜蘭砂石公會理監事曾於97年11月19日下午3時許，在宜蘭
    砂石公會內開會」之情節；證人即宜蘭砂石公會之理事黃聯
    融、許榮德於警詢及檢察官偵訊時證述「宜蘭砂石公會理監
    事曾於97年11月19日下午3時許，在宜蘭砂石公會內開會」
    之情節；證人即宜蘭砂石公會之理事康正吉、林錫欽、蔡瑞
    祥於警詢及檢察官偵訊時證述「宜蘭砂石公會理監事於97年
    11月19日下午3時許，在宜蘭砂石公會內開會時，曾發生爭
    執」之情節；證人即宜蘭砂石公會監事陳虞鎰於檢察官偵訊
    時證述「宜蘭砂石公會理監事於97年11月19日下午3時許，
    在宜蘭砂石公會內開會，後來伊看見現甲○○耳朵受傷，便
    將甲○○送往李光雄診所醫治縫合」之情節，均大致相符。
    此外，復有李光雄診所診斷證明書一件、甲○○受傷相片二
    張、現場圖一件、指認長槍相片一張在卷可稽。依此，足徵
    被告首揭自白確與事實相符，本件事證已臻明確，被告之犯
    行堪予認定，應依法論科。
二、核被告之所為，係犯刑法第304條第1項之強制罪。檢察官起
    訴書雖僅記載被告恐嚇之犯罪事實，且認為被告所犯法條為
    刑法第305條，然被告係以前揭強暴、威嚇之方式，妨害甲
    ○○行使接聽電話權利之事實，業經認定在前，被告所為之
    恐嚇動作，僅是強制罪之部分行為，應祇成立實質上一罪，
    即刑法第304條第1項強制罪，故上開強制罪之犯罪事實已為
    原起訴效力所及，且蒞庭公訴檢察官亦將犯罪事實補充如前
    揭事實欄所載，並將所犯法條更正為刑法第304條第1項，則
    本院自應予以審理，且毋庸變更起訴法條。另被告前因違反
    政府採購法案件，經本院以96年度易字第509號判決判處有
    期徒刑八月，減為有期徒刑四月，如易科罰金，以新臺幣九
    百元折算一日確定，甫於97年8月6日易科罰金執行完畢之事
    實，有卷附之臺灣高等法院被告前案紀錄表可資參照，其於
    受有期徒刑之執行完畢後，五年以內故意再犯有期徒刑以上
    之本罪，為累犯，應依法加重其刑。茲審酌被告之素行、智
    識程度；犯罪之動機、目的、手段；因細故即以強暴、威嚇
    之方法妨害他人行使接聽電話之權利，對於被害人之身心造
    成之傷害程度非輕，惟犯後已坦承犯行，態度尚佳及被害人
    身心所受損害程度等一切情狀，暨檢察官、被告、辯護人對
    於科刑範圍所表示之意見後，酌情量處如主文所示之刑，並
    諭知易科罰金之折算標準，以示警懲。至於被告持以犯案所
    用之長槍及子彈（均無法證明有殺傷力），均未據扣案，且
    該把長槍及子彈已遭被告丟棄於溪中而滅失之事實，亦據被
    告供明在卷，故均不另為沒收之宣告，附此敘明。
據上論斷，應依刑事訴訟法第284條之1、第273條之1第1項、第2
99條第1項前段，刑法第304條第1項、第47條第1項、第41條第1
項前段，刑法施行法第1條之1，判決如主文。
本案經檢察官劉憲英到庭執行職務。
中    華    民    國    99    年    4    月     20    日
                  刑事第二庭法  官  劉家祥
以上正本證明與原本無異。
如不服本判決應於收受本判決後10日內向本院提出上訴書狀，並
應敘述具體理由。若未敘述理由者，應於上訴期間屆滿後20日內
向本院補提理由書狀（均須按他造當事人之人數附繕本）。
                            書記官  葉書毓
中    華    民    國    99    年    4     月    20    日
附錄本案論罪科刑法條：
中華民國刑法第304條
以強暴、脅迫使人行無義務之事或妨害人行使權利者，處 3 年
以下有期徒刑、拘役或 3 百元以下罰金。
前項之未遂犯罰之。
中華民國刑法施行法第1條之1
中華民國九十四年一月七日刑法修正施行後，刑法分則編所定罰
金之貨幣單位為新臺幣。
九十四年一月七日刑法修正時，刑法分則編未修正之條文定有罰
金者，自九十四年一月七日刑法修正施行後，就其所定數額提高
為三十倍。但七十二年六月二十六日至九十四年一月七日新增或
修正之條文，就其所定數額提高為三倍。

司法院資訊處製作；財團法人民間司法改革基金會備份。
